【裁判字號】    97,台上,6494
【裁判日期】    971212
【裁判案由】    違反醫師法
【裁判全文】
最高法院刑事判決            九十七年度台上字第六四九四號
上  訴  人  甲○○
            乙○○
上列上訴人等因違反醫師法案件，不服台灣高等法院高雄分院中
華民國九十五年二月二十七日第二審更審判決（九十四年度醫上
更(一)字第三號，起訴案號：台灣屏東地方法院檢察署九十一年度
偵字第二八０一號），提起上訴，本院判決如下：
    主  文
上訴駁回。
    理  由
按刑事訴訟法第三百七十七條規定，上訴於第三審法院，非以判
決違背法令為理由，不得為之。是提起第三審上訴，應以原判決
違背法令為理由，係屬法定要件。如果上訴理由書狀並未依據卷
內訴訟資料，具體指摘原判決不適用何種法則或如何適用不當，
或所指摘原判決違法情事，顯與法律規定得為第三審上訴理由之
違法情形不相適合時，均應認其上訴為違背法律上之程式，予以
駁回。本件原判決認定上訴人甲○○、乙○○有原判決事實欄所
載犯行，係依憑甲○○於警詢、偵查中、第一審、原審之自白，
證人即查獲警員李香緣、陳健男於第一審之證詞，並有不知名中
藥粉一袋、不知名中藥粉二瓶、安肝刮膽解毒二瓶、不知名中藥
丸一瓶、外用皮膚病特效藥一瓶、玉龍茶包三盒、生血湯包二盒
、筆記型電腦（即電腦筋絡儀器）一台扣案足資佐證。對於乙○
○所辯：雖有與甲○○共同販賣偽藥，然平日多為招呼客人，僅
於甲○○忙碌時幫忙取藥，並無違反醫師法犯行云云，何以不足
採信，亦已憑卷內證據資料，於理由內詳為指駁說明。因而撤銷
第一審之科刑判決，改判依牽連犯之規定從一重論處甲○○、乙
○○共同未取得合法醫師資格，擅自執行醫療業務罪刑。已敘述
其所憑之證據及其認定之理由。所為論敘，俱有卷存證據資料可
資覆按，從形式上觀察，並無判決違背法令之情形存在。上訴意
旨略以：（一）扣案之外用皮膚病特效藥，甲○○於偵查中供稱
係先前從事民俗療法自行擦拭皮膚之用，警詢亦未提及該皮膚病
特效藥之售價。且證人李香緣與甲○○之錄音譯文，及李香緣於
原審均未證稱甲○○有推銷外用皮膚病特效藥。原判決認上訴人
等有販賣外用皮膚病特效藥之偽藥，顯與卷內證據不符，自有違
背證據法則。（二）製造、販賣者若非為藥事法第六條所稱之藥
品，即非屬藥事法第二十條處罰之範疇。本件扣案不知名中藥粉
一袋、不知名中藥粉二瓶、安肝刮膽解毒二瓶、不知名中藥丸二
瓶、玉龍茶包三盒、生血湯包二盒，並未檢出西藥成分，公訴人
亦未提出補強證據證明上開物品具有甲○○所稱治肝病、眼病、
婦女生理毛病、胃病、皮膚病等疾病之療效，或足以影響人類身
體結構、生理機能。原判決僅以甲○○之自白，即認上開物品係
屬藥事法第六條所稱之藥品，並觸犯藥事法第八十三條第一項之
罪，有適用證據法則不當之違法。（三）原判決於理由一、(五)認
扣案不知名中藥粉一袋、不知名中藥粉二瓶、安肝刮膽解毒二瓶
、不知名中藥丸一瓶雖未檢出含西藥成分，如販售者無法提供合
法之來源，仍列屬為藥事法第二十條第一項未經核准擅自製造之
偽藥，玉龍茶包三盒、生血湯包二盒宣稱具醫療效能，應以藥品
管理，其未經核准擅自製造，核屬偽藥等情；於理由四則認扣案
之健康茶包係以植物乾燥後打碎製成茶包方式販售，惟未有製售
人提供成分內容，尚無法送行政院衛生署（下稱衛生署）藥物食
品檢驗局鑑定藉以判定是否以藥品管理，就應否以內容成分認定
為偽藥，判斷標準前後不一，亦有理由矛盾之違法云云。經查：
按證據之取捨與證據之證明力如何，均屬事實審法院得自由裁量
、判斷之職權；苟其此項裁量、判斷，並不悖乎通常一般之人日
常生活經驗之定則或論理法則，又於判決內論敘其何以作此判斷
之心證理由者，即不得任意指摘其為違法，而據為提起第三審上
訴之合法理由。原判決於理由一、(五)敘明扣案不知名中藥粉一袋
、不知名中藥粉二瓶、安肝刮膽解毒二瓶、不知名中藥丸一瓶雖
未檢出含西藥成分，如販售者無法提供合法之來源，仍列屬為藥
事法第二十條第一項未經核准擅自製造之偽藥，外用皮膚病特效
藥一瓶屬藥事法第二十條第一項未經核准擅自製造之偽藥，玉龍
茶包三盒、生血湯包二盒宣稱具醫療效能，應以藥品管理，其未
經核准擅自製造，核屬偽藥等情，業經屏東縣衛生局（下稱屏東
衛生局）民國九十一年六月二十八日屏衛四字第０九一００一０
六０一號函、衛生署中醫藥委員會九十一年九月三日衛中會藥字
第九一００八五八八號函覆無訛（見第一審卷第八、二六頁），
且甲○○於警詢及偵查中亦坦承上開藥品（含外用皮膚特效藥）
係未經衛生主管機關核准而販賣等語（見警卷第四頁、偵查卷第
五頁反面至第六頁）。而衛生署及屏東衛生局均為醫藥管理機關
，衛生署並係國內最高醫藥專業機關，該等局署所為說明，要屬
專業機關依其特殊專業知識及權限，就上開藥品屬性所為判斷之
結果。原判決採為認定之依據，自無不合。上訴意旨（一）（二
）置原判決明白論敘於不顧，對原判決採證認事之合法職權行使
，任意指摘，自非適法之上訴第三審理由。原判決復說明依屏東
衛生局九十一年十一月十三日屏衛四字第０九一０二０六六二號
函所載，扣案之健康茶包係以植物乾燥後打碎製成茶包方式販售
，惟未有製售人提供成分內容，尚無法送衛生署藥物食品檢驗局
鑑定藉以判定是否以藥品管理，認非屬偽藥，並為有利上訴人等
之認定。而扣案之健康茶包既係以植物乾燥後打碎製成，顯非藥
物。然扣案之不知名中藥粉一袋、不知名中藥粉二瓶、安肝刮膽
解毒二瓶、不知名中藥丸二瓶，均屬藥物，乃因無法提供合法來
源，始列為藥事法第二十條第一項未經核准擅自製造之偽藥，二
者尚有不同，原判決所為論斷，亦無理由矛盾之違法。原判決綜
合各種相關證據，認定上訴人等有本件犯行，就案內有關證據，
本於調查所得心證，分別定其取捨而為事實上之判斷，均已於理
由內詳加說明，並無上訴意旨所指之違背法令。其餘上訴意旨，
無非係對事實審法院採證認事之職權行使及原審已調查、判決理
由已說明或與本件犯罪構成要件無關之事項，仍執陳詞，徒憑己
見，再為事實上之爭執，亦非適法之上訴第三審理由。衡以上述
說明，應認其上訴為違背法律上之程式，予以駁回。
據上論結，應依刑事訴訟法第三百九十五條前段，判決如主文。
中    華    民    國  九十七  年   十二   月   十二   日
                      最高法院刑事第六庭
                          審判長法官  洪  清  江
                                法官  韓  金  秀
                                法官  林  勤  純
                                法官  李  錦  樑
                                法官  陳  國  文
      本件正本證明與原本無異
                                      書  記  官
中    華    民    國  九十七  年   十二   月   十七   日
                                                      v


司法院資訊處製作；財團法人民間司法改革基金會備份。
